【裁判字號】    89,易,1285
【裁判日期】    900104
【裁判案由】    竊盜
【裁判全文】
臺灣臺中地方法院刑事判決                        八十九年度易字第一二八五號
    公  訴  人  臺灣台中地方法院檢察署檢察官
    被      告  戊○○
    選任辯護人  陳鴻謀
右列被告因恐嚇取財案件，經檢察官提起公訴（八十九年度偵字第一七七二號），本
院判決如左：
    主  文
戊○○幫助意圖為自己不法之所有，以恐嚇使人將本人之物交付，未遂，處有期徒刑
陸月。
扣案之新台幣壹萬元沒收。
    事  實
一、戊○○為東溢汽車修配廠之負責人，楊鴻民（另案審理）為其顧客。楊鴻民於民
    國（下同）八十八年十一月二日下午四時許，在台中市○○區○○路澄清醫院旁
    ，竊取乙○○所有車號Ｘ六─八六二九號小客車（賓士車，價值約新台幣一百萬
    元），得手後，將之藏放在台中市○○○路○段一六０號榮民總醫院停車場四樓
    ，並改掛蕭茂春所有業經繳銷，車號ＧＥ─０三三０號之車牌於上以掩人耳目，
    並意圖為自己不法之所有，於同年月四日上午十一時許，以乙○○原置於上開汽
    車內號碼0000000000號之行動電話，向乙○○恫稱：如要取回該部賓
    士車，必須交付十萬元云云，而因乙○○於十一月二日即向警方申報車輛失竊，
    經巡邏員警於上開榮民總醫院停車場發現贓車蹤跡，並得知乙○○遭恐嚇情事，
    即指示乙○○配合歹徒取款，於電話中佯稱請對方告知其汽車後行李廂有何物品
    ，核對無誤後始願付款云云，楊鴻民即以一萬元之代價委託戊○○前往觀看，戊
    ○○明知楊鴻民有恐嚇勒贖車主之不法行為，惟為圖利，竟基於幫助之犯意允諾
    前往，嗣於八十八年十一月四日下午一時許，戊○○前往上開停車場開啟後行李
    廂欲查看時，旋為在旁埋伏之警員查獲，致未得逞。並當場扣得楊鴻民給付予戊
    ○○之報酬一萬元，及預供開啟車門所用之汽車鑰匙一支、車輛通行磁卡二張。
二、案經台中市警察局第四分局報請臺灣臺中地方法院檢察署檢察官偵查起訴。
    理  由
一、訊據被告戊○○矢口否認有右揭犯行，辯稱：扣案物品是楊鴻民所交付，楊鴻民
    是我汽車修配廠之客戶，是楊鴻民說車子沒有電請我去接電，我剛到現場就被警
    察查獲；楊鴻民曾找我接電過，我有請在警局任職之朋友蕭文一以電腦查詢沒有
    問題後才予處理，我不清楚車子如何來，亦不知楊鴻民恐嚇車主之事，本案與我
    無關云云。惟查：
    (1)被告於警訊時供稱：「楊鴻民於昨天（四日）中午十一時四十分許，到我修配
      廠找我，並一同到台中榮總停車場，楊鴻民交給我一萬元，要我到四樓看一部
      車號ＧＥ─０三三０號綠色賓士汽車內有放什麼東西，我就一個人到四樓打開
      該車後行李廂時即被警逮捕，該自小客車並不是我偷的，向車主勒索金錢的是
      楊鴻民，不是我。」「該車鑰匙及通行証磁卡及台幣壹萬元都是楊鴻民於今天
      到榮總的路上時交給我的，鑰匙是他要我看行李廂，如果有鎖上就叫我用該把
      試著打開，但該贓車並沒有鎖。兩張通行証是他要我暫時保管，壹萬元是這次
      看車的代價」等語不諱，於移送台灣台中地方法院檢察署檢察官初次偵訊時仍
      供承：「（鑰匙一支及車輛通行証及現金一萬元）是楊鴻民交給我，並說去看
      該車後行李廂開啟，若無法開啟，用此鑰匙開看看」等語甚明，核與現場查獲
      警員劉中平於本院調查時証稱：「乙○○車子失竊且事後又遭對方恐嚇，談妥
      十萬元贖車。當時由警方人員指示請乙○○配合，向對方稱要看車子車內的東
      西，且之前因巡邏有查獲乙○○的車子停在榮總樓上，即在旁邊等侯歹徒前來
      ，後來乙○○與對方通完電話沒有多久，戊○○即來看車子，我們同仁見狀即
      上前逮捕。」「戊○○走到四樓，直接走到贓車位置，且直接打開行李廂，後
      來我們下車上前，未表明身分，被告見狀拔腿就跑，我們一面追，一面表明身
      分，被告仍一直跑，直到他人跌倒才逮捕到他」等情節相符。再者，本案查獲
      被告時，除扣得被告持有之汽車鑰匙一支、車輛通行証二張及現金一萬元外，
      並未扣得任何修車、接電之工具，亦據証人己○○○○供明在卷，是被告嗣於
      偵查及本院審理時翻異前供改稱：我當日是受楊鴻民委託前往接電云云，顯係
      事後卸飾之詞，要無足採。而由此被告前後不同辯詞觀之，亦可見其畏罪情虛
      之情。
    (2)雖証人蕭文一於本院調查時到庭証稱：「印象中被告有委託我查詢車牌有三、
      四次，每次間隔三、四月，是在這三、四年內，他說要外出幫忙修理車子，他
      怕有事，查詢車牌結果都沒有失竊記錄，均正常」等語，然查，被告為專業汽
      車修理業者，苟對客戶委修之車輛認為有異，自當請客戶出示車籍資料以供查
      核，或基於專業之立場詳加判斷，被告會委託在警員任職之友人查詢車輛，更
      可徵其主觀上對楊鴻民委修之車輛早有存疑，其委託友人調查車輛，無非係確
      保自身行為時之安全，尚難執此即謂其無犯罪之故意。又被告聲請傳訊之証人
      丁○○雖於本院調查時証稱：查獲當日楊鴻民稱車子沒有電，有問題，請他過
      去看看云云，然就本院再訊以有無全程在場聽被告與楊鴻民講話過程時，復答
      稱：沒有，我在做自己的事，只是隱約聽到他們二人講話等語，顯與其揭所稱
      互有出入，而丁○○乃為被告僱請之員工，是其所供不無迥護被告之虞，尚難
      資此採為對被告有利之認定；又楊鴻民因涉竊盜、贓物等案件，現由本院另案
      發布通緝中，是其於審判外出具載明「該車並非戊○○所竊，而是本人所有，
      伊亦不知情該車是來源不明之贓車，本人願証明戊○○是清白的」云云之切結
      書，顯與事實不符，亦無足採，附此敘明。
    (3)再查，車號Ｘ六─八六二九號小客車為乙○○所有，於八十八年十一月二日下
      午四時許，在台中市○○區○○路澄清醫院旁失竊，嗣即遭人以電話恐嚇要求
      以十萬元贖回之情，業據証人乙○○於警訊及本院調查時到庭証述甚明，並有
      車輛竊盜、車牌失竊資料個別查詢報表─查詢車輛認可資料、車籍作業系統─
      查詢認可資料、贓物認領保管收據一紙在卷可稽。且查，楊鴻民為竊盜汽車、
      恐嚇取財之犯罪集團成員之一，其涉犯恐嚇取財等罪嫌，業據檢察官提起公訴
      （八十九年度偵字第一四四二０、一０七三九號），刻由本院另案審理中，有
      起訴書一份在卷可憑。按被告僅係單純前往幫忙開啟後行李廂查看其內物品，
      即可獲得一萬元之報酬，楊鴻民並告知如無法開啟後行李廂時，始用交付之鑰
      匙試開，此悖於常情殊甚，求諸一般正常人之理解，顯可知該車之來源及楊鴻
      民之舉止有異，應係從事一般社會及刑法所不能容許之行為，且近來竊車集團
      甚為猖獗，於竊車後恐嚇車主之不法行為多有所聞，被告身為專業汽車修配廠
      之負責人，對贓車本即較一般人具有較多之認識，豈有不明究理即依循楊鴻民
      之指示前來查看行李廂之理？且若非其明知行為不法而心虛，當埋伏之警員表
      明身分時，何須驚慌逃逸？是被告對楊鴻民所為涉有恐嚇車主取財之犯行，應
      知之甚詳並有預見，其明知其情乃予以配合以便利楊某遂行犯行，其有幫助楊
      鴻民犯罪之意圖彰彰甚明。其前揭所辯，純係事後卸飾之詞，殊無足採，事証
      明確，被告右揭犯行，洵堪認定。
二、本件公訴人起訴意旨認被告與楊鴻民間就恐嚇取財之犯行具有犯意聯絡及行為分
    擔，請以共同正犯論處，然查，被告堅決否認有參與恐嚇取財之犯行，且本案被
    害人乙○○於本院調查時亦到庭陳稱打電話來的人與被告之聲音不太一樣等語，
    是恐嚇被害人者，應非被告所為，再參以本案被告係以一萬元之代價受楊鴻民委
    託前往查看車況，而非分受贓款，是被告所為，乃係於楊鴻民對他人施以恐嚇取
    財犯行時資以助力，惟未參與恐嚇贖款之行為，顯係以幫助之意思，參與恐嚇取
    財構成要件以外之行為，為幫助犯，公訴人認係共犯，容有誤會。核其所為，係
    犯刑法第三十條第一項、第三百四十六條第三項、第一項之幫助恐嚇取財未遂罪
    。按楊鴻民已著手於恐嚇取財之犯行，惟因被告為警查獲而未遂，為未遂犯，應
    依刑法第二十六條前段之規定減輕其刑。被告為幫助犯，並依同法第三十條第二
    項之規定，按正犯之刑遞減輕之。爰審酌被告犯罪之動機、目的，為貪圖私利幫
    助他人遂行恐嚇取財犯行，其行為殊屬不當，且犯後一再飾詞否認犯行，顯無悔
    意，惟念及被告並未實際參與竊車及恐嚇取財之犯行，責難性較小等一切情狀，
    量處如主文所示之刑。扣案之現金一萬元，係被告犯本罪所得之物，爰依刑法第
    三十八條第一項第三款之規定併予宣告沒收。至扣案之汽車鑰匙一支，係正犯楊
    正鴻所有，非被告所有，且幫助犯之犯罪態樣與實施犯罪之正犯有異，其所處罰
    者，乃其提供助力之行為本身，而非正犯實施犯罪之行為，因此幫助犯不適用責
    任共同之原則，對於正犯所有供犯罪所用或因犯罪所得之物，勿庸併為沒收之宣
    告（最高法院八十八年度台上字第六二三四號判決參照）；另車輛通行磁卡二張
    ，雖係他人失竊之贓物，惟與本案無關，且非違禁物，爰均不在此諭知沒收，附
    此敘明。
三、公訴意旨另以：被告戊○○與楊鴻民共同基於意圖為自己不法所有之概括犯意，
    於不詳時地，竊得車號ＮＹ─五八二九號小客車所使用之國軍八０三醫院車輛通
    行磁卡一張，復於八十八年十一月一日，在台中市○○路一六四號地下停車場，
    竊取甲○○所有置於車號ＥＦ─二九八三號小客車內之停車場車輛通行磁卡一張
    ，得手後留供作案之用，又於同年月二日下午四時許，在台中市○○區○○路澄
    清醫院旁，以破壞車門及電門鎖之方式，竊取乙○○所有之車號Ｘ六─八六二九
    號小客車一部，得手後駕駛離去，再於不詳時間，在台中市南屯區○○○○路一
    二０號丙○○所經營之汽車修配廠前路旁，竊取蕭茂春所有車號ＧＥ─０三三０
    號小客車後面之車牌一面，因認被告此部分與楊鴻民共犯刑法第三百二十條第一
    項之竊盜罪嫌云云。
四、公訴人認被告涉犯上開罪嫌，無非係以自被告身上扣得上開失竊之車輛通行磁卡
    二張為憑，固非無據。惟按犯罪事實應依証據認定之，無証據不得推定其犯罪事
    實。刑事訴訟法第一百五十四條定有明文。訊據被告堅決否認有與楊鴻民共同竊
    盜之犯行，辯稱：該車輛通行証係楊鴻民交付予伊暫行保管，伊不知何來等語。
    而查，如前所述，本案被告係單純應楊鴻民之邀前往開啟後行李廂查看物品以便
    利其恐嚇取財犯行，尚無積極事証足資認定渠與楊鴻民間就竊盜犯行具有犯意聯
    絡及行為分擔而為共犯。且按竊盜罪為即成犯，於竊盜行為完成時，犯罪即已既
    遂，要難以被告事後取得竊得之物品即認渠有共同竊盜犯行，是此部分尚難遽入
    被告竊盜罪刑（至其是否涉有收受贓物之犯行，因未據起訴，本院自不得予以審
    究），原應就此為被告無罪之諭知，惟因公訴人認被告此部分犯行與前揭論罪科
    刑部分具有牽連犯之裁判上一罪關係，爰不在此另為無罪之諭知，附此敘明。
據上論斷，應依刑事訴訟法第二百九十九條第一項前段，刑法第三百四十六條第三項
、第一項、第二十六條前段、第三十條第一項、第二項、第三十八條第一項第三款，
罰金罰鍰提高標準條例第一條前段，判決如主文。
中      華      民      國      九十    年       一     月       四     日
                                台灣台中地方法院刑事第二庭
                                        法  官  吳  幸  芬
右正本證明與原本無異。
如不服本判決，應於送達後十日內向本院提出上訴狀(須附繕本)，上訴於台灣高等法
院台中分院。
                                        書記官
中      華      民      國              年              月              日
附錄論罪科刑法條
刑法第三百四十六條
意圖為自己或第三人不法之所有，以恐嚇使人將本人或第三人之物交付者，處六月以
上五年以下有期徒刑，得併科一千元以下罰金。
以前項方法得財產上不法之利益，或使第三人得之者，亦同
前二項之未遂犯罰之。


司法院資訊處製作；財團法人民間司法改革基金會備份。
